【裁判字號】    98,上訴,5047
【裁判日期】    990408
【裁判案由】    毒品危害防制條例
【裁判全文】
臺灣高等法院刑事判決                98年度上訴字第5047號
上  訴  人
即  被  告  甲○○
選任辯護人  蔡文彬律師
            林明賢律師
上列上訴人因違反毒品危害防制條例案件，不服臺灣臺北地方法
院98年度訴字第1140號，中華民國98年11月19日所為之第一審判
決（起訴案號：臺灣臺北地方法院檢察署98年度偵字第10485 號
，移送併案審理案號：臺灣臺北地方法院檢察署98年度偵字第17
972 號），提起上訴，本院判決如下：
    主  文
原判決撤銷。
甲○○轉讓第二級毒品，處有期徒刑壹年陸月。行動電話壹具（
內含電話號碼0000000000號之ＳＩＭ卡壹張）沒收，
如全部或一部不能沒收時，追徵其價額；新臺幣伍仟元沒收，如
全部或一部不能沒收時，以其財產抵償之。
    事  實
一、甲○○明知ＭＤＭＡ為毒品危害防制條例第2 條第2項第2款
    所列管之第二級毒品，未經許可不得持有、轉讓，因於民國
    98年1月3日，在網路ＭＳＮ聊天室得知友人王溪泉將於近日
    內北上，欲找其玩性遊戲並有意購買ＭＤＭＡ助興，但不知
    可在何處購得，即向王溪泉表示自己有管道可購買，經王溪
    泉請託後，竟基於轉讓第二級毒品ＭＤＭＡ之犯意，於同月
    6日，以其所有之0000000000號行動電話與王溪泉持用之000
    0000000號行動電話聯繫，在確定王溪泉將於翌（7）日北上
    臺北後，甲○○即於同月7 日上午，向其先前在臺北市某舞
    廳認識之真實姓名年籍不詳、綽號「ＧＩＮＯ」之成年男子
    ，以每顆ＭＤＭＡ新臺幣（下同）五百元之代價，購買共十
    一顆ＭＤＭＡ（原審誤載為十顆），一顆欲留供己用，待王
    溪泉抵達臺北後，雙方即於同月7日傍晚5時許，以上揭行動
    電話聯繫並約定於稍晚之同日晚上7 時許，在甲○○工作地
    點附近、位於臺北市中山區○○○路與中山北路口之「海霸
    王餐廳」前見面，嗣於同日晚上7 時19分許，二人見面後，
    王溪泉當場交付五千元予甲○○作為十顆ＭＤＭＡ之轉讓價
    金，甲○○將其向ＧＩＮＯ所購買之ＭＤＭＡ十顆轉讓予王
    溪泉。後因王溪泉得知甲○○當日需至深夜才能下班而無法
    與其和友人羅裕鴻（已死亡）一同玩性遊戲，覺得不好意思
    ，即贈與甲○○五百元作為車馬費以表達歉意，嗣因王溪泉
    與羅裕鴻隨即至臺北市○○區○○路二段21巷12號貴族商務
    旅館706 室施用上開ＭＤＭＡ，但因羅裕鴻於施用後意外暴
    斃，經警於同日晚上8 時40分許據報抵達現場後，始為警循
    線查悉上情。
二、案經臺北市政府警察局士林分局移送臺灣臺北地方法院檢察
    署檢察官偵查起訴。
    理  由
壹、程序之證據能力部分
    按被告以外之人於審判外之言詞或書面陳述，除法律有規定
    者外，不得作為證據。又被告以外之人於審判外之陳述，雖
    不符合同法第159條之1至第159條之4之規定，但經當事人於
    審判程序同意作為證據，法院審酌該言詞陳述或書面陳述作
    成時之情況，認為適當者，亦得為證據；當事人、代理人或
    辯護人於法院調查證據時，知有第159條第1項不得為證據之
    情形，而未於言詞辯論終結前聲明異議者，視為有前項之同
    意；刑事訴訟法第159條第1項及第159條之5分別定有明文。
    檢察官、本件上訴人即被告甲○○及其辯護人於言詞辯論終
    結前，就本件卷內被告以外之人於審判外之陳述（包括人證
    、書證），於本院審理時均表示不爭執，經本院審酌該等證
    據之做成情況，核無違法取證或其他瑕疵，認均適為本案認
    定事實之依據，依刑事訴訟法第159條之5規定，均有證據能
    力。
貳、實體部分
一、認定事實所憑之證據及理由─
（一）被告於偵查中、原審、本院行準備程序及審理時對於上開
      轉讓第二級毒品ＭＤＭＡ十顆予證人王溪泉之自白，證明
      ：上開犯罪事實。
（二）證人王溪泉於偵訊及原審審理時之具結證述，證明：王溪
      泉與被告是同性戀的朋友，有時會一起吃ＭＤＭＡ助「性
      」，王溪泉想找被告一起吃ＭＤＭＡ、玩性遊戲，但又不
      知道哪裡有管道可以取得ＭＤＭＡ，即詢問被告，並拜託
      被告為其拿十顆ＭＤＭＡ，待被告取得後，二人即於98年
      1月7日晚上6、7時許，約在臺北市中山區○○○路與中山
      北路口的海霸王餐廳附近碰面，但碰面後被告表示當天晚
      上要工作，沒辦法提早下班跟王溪泉一起玩，並依約拿十
      顆ＭＤＭＡ給王溪泉，而王溪泉事前即知道市場行情ＭＤ
      ＭＡ一顆是五百元，所以除付五千元ＭＤＭＡ的金錢外，
      另外又拿五百元給被告，目的是作為感謝被告去取得ＭＤ
      ＭＡ及坐計程車的費用，初交付五百元時，被告仍有推託
      表示不必如此，但因王溪泉認為被告無法與其一起玩樂還
      為其跑腿，覺得不好意思，堅持被告必須收下額外的五百
      元，被告始收下錢之事實（見偵查卷第73頁至第74頁，原
      審卷第46頁反面至第48頁反面）。
（三）臺灣尖端先進生技醫藥股份有限公司於98年1 月16日出具
      之濫用藥物檢驗報告一紙在卷可佐（附於偵查卷第71頁）
      ，證明：證人王溪泉為警查獲後，於98年1月8日在警局所
      親自採取、封緘之尿液，經送臺灣尖端先進生技醫藥股份
      有限公司以酵素免疫分析法初步檢驗及氣相層析質譜儀法
      確認檢驗，確實呈現毒品ＭＤＭＡ、ＭＤＡ之陽性反應，
      此與證人王溪泉坦認其在貴族旅館內有施用向被告取得之
      ＭＤＭＡ二顆之詞（見偵查卷第74頁）相合，益證被告所
      交付予證人王溪泉之藥丸確實係第二級毒品ＭＤＭＡ之事
      實。
（四）被告持用之0000000000號行動電話與證人王溪泉持用之00
      00000000號行動電話於98年1月6日、7 日間有多次通話及
      傳送簡訊之通聯紀錄一份（附於偵查卷第66頁至第68頁）
      ，佐證被告之自白與證人王溪泉之證述相吻合。
    由上可知，被告應確係為供己施用及應友人王溪泉之託，欲
    在二人進行性遊戲時得以助興，始向ＧＩＮＯ購買毒品ＭＤ
    ＭＡ並轉讓其中十顆予證人王溪泉之事實堪以認定。綜上所
    述，被告之自白核與事實相符，本件事證已臻明確，被告轉
    讓毒品ＭＤＭＡ之犯行洵堪認定，應予依法論科。
二、論罪─
（一）罪名：
      核被告所為，係犯毒品危害防制條例第8條第2項之轉讓第
      二級毒品罪；被告持有ＭＤＭＡ之低度行為，為其嗣後轉
      讓ＭＤＭＡ之高度行為所吸收，不另論罪。
（二）檢察官認被告行為係犯毒品危害防制條例第4條第2項之販
      賣第二級毒品之罪，尚有未洽，其起訴法條應予變更。
（三）臺灣臺北地方法院檢察署檢察官以98年度偵字17972 號併
      辦意旨書移送原審併辦之犯罪事實，與本件起訴之犯罪事
      實同一，屬實質上一罪，本院自應併予審究，附此敘明。
（四）毒品危害防制條例第17條第2項之自白減刑：
      被告於偵查中、原審及本院審理時，均自白其轉讓毒品Ｍ
      ＤＭＡ予王溪泉之犯行，自應依修正毒品危害防制條例第
      17條第2項之規定減輕其刑。
（五）沒收：
      被告持用以與王溪泉聯絡轉讓毒品ＭＤＭＡ事宜之行動電
      話一具（內含電話號碼0000000000號ＳＩＭ卡一張），係
      其所有、供其轉讓ＭＤＭＡ所用之物，被告以原價轉讓王
      溪泉所取得之五千元，係其犯罪所得之物，均應依毒品危
      害防制條例第19條第1 項規定宣告沒收，如全部或一部不
      能沒收時，就上開行動電話一具及ＳＩＭ卡一張追徵其價
      額，就五千元部分，以其財產抵償之。至於被告另收取之
      五百元，則係王溪泉贈與予被告之金錢，爰不予宣告沒收
      。
三、撤銷原判決之理由─
    原審認被告所犯罪證明確，予以論罪科刑，固非無見。惟查
    ：原判決認定被告交付十顆ＭＤＭＡ予王溪泉，並向王溪泉
    共收取五千五百元之行為，係該當毒品危害防制條例第4 條
    第2 項之販賣第二級毒品罪，然，證人王溪泉已於偵查中及
    原審時清楚證稱目前市面上ＭＤＭＡ係以一顆五百元之價格
    販售，被告亦表示其向ＧＩＮＯ拿五百元就向王溪泉收五百
    元，並未賺取差價，至於被告事後雖另收受證人王溪泉所交
    付之五百元，實係因被告在時間上無法配合而未能一同與王
    溪泉施用ＭＤＭＡ後玩性遊戲，王溪泉係在被告之轉讓ＭＤ
    ＭＡ行為完成後得知上情，因不想積欠被告人情，始強要被
    告收下五百元，此亦可由證人王溪泉於檢察官訊問時證稱：
    「甲○○不是藥頭，是我跟他問，拜託他幫我買」（見偵查
    卷第74頁），於原審時，就「交付五百元時，被告如何表示
    」證稱：「就有一點推託，說：不用了，等類似的話，但我
    硬要他拿，因為我覺得不好意思。他並沒有主動向我要這五
    百元。」（見原審卷第47頁反面）窺見，並有王溪泉在應偵
    查庭前所撰寫、並經檢察官當庭提示之陳述書附於偵查卷第
    77頁可參。是以，被告原本並無向王溪泉索取代價之意，純
    係因王溪泉自己對被告因提早遊戲時間而無法參與感到抱歉
    、覺得不好意思，始主動欲給付被告五百元作為被告為其跑
    腿去向ＧＩＮＯ買ＭＤＭＡ的計程車費，縱使被告亦坦承其
    係騎腳踏車去向ＧＩＮＯ買ＭＤＭＡ，並無實際上支出計程
    車費，但王溪泉所稱之「計程車費」，當僅係一個名目、藉
    口而已，其性質等同於贈與，尚無法據此認定被告於主觀上
    有販售毒品以營利之意圖。
四、被告上訴，指原審就被告轉讓毒品之行為認定係販賣毒品，
    認事、用法有所違誤，為有理由，自應由本院予以撤銷改判
    。
五、爰審酌被告明知ＭＤＭＡ經公告列為第二級毒品，對人體有
    莫大之戕害，竟為供玩樂，即轉讓ＭＤＭＡ予他人，嚴重危
    害自己及他人身心健康，甚至進而讓第三人玩出性命，影響
    社會治安及風氣甚鉅，惟考量其於犯後即供出全部犯罪事實
    ，但仍堅不吐露上手ＧＩＮＯ，及其生活狀況、品行、智識
    程度等一切情狀，量處有期徒刑一年六月，以示警儆。
、適用之法條：
（一）刑事訴訟法第369條第1 項前段、第364條、第299條第1項
      、第300條。
（二）毒品危害防制條例第8條第2項、第17條第2項。
（三）刑法第11條前段。
本案經檢察官劉異海到庭執行職務。
中    華    民    國    99    年    4     月    8     日
                  刑事第十三庭  審判長法  官  曾德水
                                      法  官  崔玲琦
                                      法  官  遲中慧
以上正本證明與原本無異。
如不服本判決，應於收受送達後10日內向本院提出上訴書狀，其
未敘述上訴之理由者並得於提起上訴後10日內向本院補提理由書
（均須按他造當事人之人數附繕本）「切勿逕送上級法院」。
                                      書記官  陳韋杉
中    華    民    國    99    年    4     月    9     日
附錄本案論罪科刑法條全文：
毒品危害防制條例第8條第2項
轉讓第二級毒品者，處六月以上五年以下有期徒刑，得併科新臺
幣七十萬元以下罰金。

司法院資訊處製作；財團法人民間司法改革基金會備份。
